【裁判字號】    95,勞訴,26
【裁判日期】    950828
【裁判案由】    給付資遣費
【裁判全文】
臺灣板橋地方法院民事判決              95年度勞訴字第26號
原      告  丑○○
                        號
原      告  癸○○
原      告  己○○○
原      告  子○○
原      告  乙○○○
原      告  辛○○
原      告  戊○○
原      告  庚○○
原      告  丁○○
訴訟代理人  邱昱宇律師
被      告  卓立國際股份有限公司
法定代理人  丙○○
被      告  展碩科技股份有限公司
法定代理人  壬○○
共      同
訴訟代理人  王東山律師
複代理人    李美寬律師
            林孝甄律師
上列當事人間請求給付資遣費事件，經本院於民國95年8 月14日
言詞辯論終結，判決如下：
    主  文
被告卓立國際股份有限公司應給付原告丑○○新臺幣壹拾伍萬陸
仟玖佰捌拾肆元；原告癸○○新臺幣壹拾壹萬參仟伍佰肆拾肆元
；原告己○○○新臺幣柒萬肆仟元；原告乙○○○新臺幣伍萬參
仟捌佰柒拾元，及均自民國九十五年二月十八日起至清償日止，
按年息百分之五計算之利息。
原告其餘之訴駁回。
訴訟費用由被告卓立國際股份有限公司負擔百分之五十三、原告
丑○○負擔百分之四、、原告己○○○負擔百分之二、原告子○○負擔百分之十二、原告乙○○○負擔百分之二、原告辛○○負
擔百分之九、原告戊○○負擔百分之九、原告庚○○負擔百分之
五，餘由原告丁○○負擔。
本判決第一項於原告丑○○、癸○○、己○○○、乙○○○依序
以新臺幣伍萬元、新臺幣肆萬陸仟元、新臺幣貳萬參仟元、新臺
幣壹萬柒仟元為被告卓立國際股份有限公司供擔保後得假執行；
被告卓立國際股份有限公司如將請求標的物提存，或於拍賣、變
賣或物之交付前依序以新臺幣壹拾伍萬陸仟玖佰捌拾肆元、新臺
幣壹拾壹萬參仟伍佰肆拾肆元、新臺幣柒萬肆仟元、新臺幣伍萬
參仟捌佰柒拾元，為原告丑○○、癸○○、己○○○、乙○○○
預供擔保，得免為假執行。
原告其餘假執行之聲請駁回。
   事實及理由
一、原告主張：
  (一)先位方面：
    (1)原告丑○○、癸○○分別自民國83年7 月25日、85年4 月
      25日起受僱於被告卓立國際股份有限公司（下稱卓立公司
      ），擔任材料管理組組長及倉管組工作。嗣於94年7 、8
      月間卓立公司以將轉至大陸投資為由，大幅減少原告工作
      ，並於94年11月20日將原告資遣。被告卓立公司自應依勞
      動基準法第17條規定給付原告丑○○、癸○○資遣費。即
      原告丑○○，自83年7 月25日起至94年11月20日止年資
        共計11年3 月又25日，平均工資為新臺幣（下同）36,4
        58元，被告卓立公司應給付資遣費413,191 元。被告卓
        立公司僅給付224,269元，依法應再給付188,922元。
      原告癸○○，自85年4 月25日起至94年11月20日止年資
        共計9 年6 月又25日，平均工資28,800元，被告卓立公
        司應給付資遣費276,000 元。被告卓立公司僅給付162,
        456 元，依法應再給付113,544元。
     (2)原告己○○○、子○○、乙○○○、辛○○、戊○○、
       庚○○、丁○○分別於86年5 月22日、85年4 月22日、
       87年5 月6 日、85年10月2 日、87年9 月4 日及87年12
       月1 日進入被告展碩科技股份有限公司（下稱展碩公司
       ，更名前為卓昇塑膠工業公司）或卓岱科技有限公司（
       下稱卓岱公司）任職業務員工作。展碩公司、卓岱公司
       與卓立公司之工作地點、工作性質均相同，負責人均係
       親戚關係，原告在未經知會下，皆於任職期間遭更改為
       被告卓立公司員工，惟卓立公司承認原告在其他公司之
       年資。嗣於嗣於94年7 、8 月間卓立公司以將轉至大陸
       投資為由，大幅減少原告工作，並於94年11月20日將原
       告資遣。被告卓立公司自應併同原告在前述公司之年資
       ，依勞動基法第17條規定給付資遣費。即
       原告己○○○自85年5 月22日進入展碩公司工作，被
         告卓立公司僅給付自89年7 月11日起算之年資，差距
         3 年1 月又19日，以離職前6 個月平均工資29,111 元
         計，被告卓立公司尚應給付資遣費29,111 元。
       原告子○○自85年4 月22日起進入卓岱公司，嗣卓岱
         公司解散由展碩公司承受，被告卓立公司僅給付自87
         年10月12日起算之年資，差距2 年5 月又21日，以離
         職前6 個月平均工資31,696元計，被告卓立公司尚應
         給付資遣費76,599元。
       原告乙○○○自87年5 月6 日起進入展碩公司工作，
         被告卓立公司僅給付自89年7 月11日起算之年資，差
         距2 年2 月又5 日，以離職前6 個月平均工資31,555
         元計，被告卓立公司尚應給付資遣費68,369元。
       原告辛○○自85年10月2 日進入展碩公司工作，被告
         卓立公司僅給付自87年10月12日起算之年資，差距2
         年又11日，以離職前6 個月平均工資32,816元計，被
         告卓立公司尚應給付資遣費65,932元。
       原告戊○○自86年10月9 日起進入台灣翔沅公司，被
         告卓立公司僅給付自88年3 月1 日起算之年資，差距1
         年4 月又23日，以離職前6 個月平均工資35,936元計
         ，被告卓立公司尚應給付資遣費47,915元。
       原告庚○○自87年9 月4 日進入展碩公司工作，被告
         卓立公司僅給付自88年6 月7 日起算之年資，差距9
         月又3 日，以離職前6 個月平均工資28,381元計，被
         告卓立公司尚應給付資遣費21,286元。
       原告丁○○自87年12月1 日進入展碩公司工作，被告
         卓立公司僅給付自88年6 月7 日起算之年資，差距6
         月又5 日，以離職前6 個月平均工資33,300元計，被
         告卓立公司尚應給付資遣費16,665元。
  (二)備位方面：倘認被告卓立公司並未同意將原告於展碩公司之
    年資一併計入，則被告展碩公司依勞動基準法第17條規定給
    付原告同前金額之資遣費（原告任職於展碩公司之工資較高
    ，平均工資以按與卓立公司同之最低金額計算）。
  (三)併為聲明：
    (1)先位方面：
      被告卓立公司應給付原告丑○○188,922 元；原告癸○○113,544 元；原告己○○○29,111元；原告子○○76
        ,599 元 ；原告乙○○○68,369元；原告辛○○65,932
        元；原告戊○○47,915元；原告庚○○21,286元；原告
        丁○○16,665元，及均自起訴狀繕本送達翌日（95年2
        月16日）起至清償日止，按年息5%計算之利息。
      原告願供擔保請准宣告假執行。
    (1)備位方面：
      被告展碩公司應給付原告丑○○188,922 元；原告己○○○29,111元；原告子○○76,599元；原告乙○○○
        68,369元；原告辛○○65,932 元 ；原告戊○○47,915
        元；原告庚○○21,286元；原告丁○○16,665元，及均
        自起訴狀繕本送達翌日（95年2 月18日）起至清償日止
        ，按年息5%計算之利息。
      原告願供擔保請准宣告假執行。
二、被告抗辯：
  (一)先位方面：
    (1)被告卓立公司、展碩公司、訴外人卓岱公司、翔沅公司均
      不同法人個體。被告卓立公司係82年6 月28日核准設立，
      與被告展碩等公司等並無何依公司法之規定變更、合併或
      移轉營業等情事，是本件並無勞動基準法第20條之適用。
      且被告卓立公司亦未曾同意承認原告在前開公司之工作年
      資。而被告卓立公司92年第一季作業員考核表其上不但有
      原告之簽名，並有到職日期，是原告主張其係於不知情狀
      況下改為被告卓立公司員工，並無可採。
    (2)另原告丑○○係88年3 月1 日到職，平均工資33,225元；
      原告癸○○係89年4 月1 日到職，平均工資29,762元；原
      告己○○○係89年7 月11日到職，平均工資21,835元；原
      告子○○係87年10月12日到職，平均工資26,809元；原告
      乙○○○係89年7 月11日到職，平均工資24,863元；原告
      辛○○係87年10月12日到職，平均工資28,235元；原告戊○○係88年3 月1 日到職，平均工資30,776元；原告庚○○係88年6 月7 日到職，平均工資25,072元；原告丁○○
      係88年6 月7 日到職，平均工資28,178元。又姑不論被告
      卓立公司是否確有積欠原告資遣費，原告子○○、辛○○
      、戊○○、庚○○、丁○○五人既與被告卓立公司於94年
      11月7 日就前開事件成立調解，且未依調解內容於94年11
      月15日前向被告卓立公司要求重新核算年資，自不得再就
      同一事件為請求。
  (二)備位方面：
    原告等前自被告展碩公司離職時雖未取得資遣費，惟因當時
    展碩公司業務緊縮之故，經與原告協議後，渠等體諒被告展
    碩公司之濟狀況，同意以被告展碩公司介紹渠等至被告卓立
    公司任職之方式，作為拋棄資遣費、預告工資領取之條件，
    此乃何以87年、88年、89年間離開展碩公司後迄今未向展碩
    公司請領資遣費之原因。原告於開展碩公司後6 、7 年始向
    被告展碩公司請求支領資遣費，顯違誠信。
  (三)併為答辯聲明：原告先、備之訴均駁回；如受不利判決被告
    願供擔保，請免為假執行。
三、兩造不爭執之事項：
  (一)原告所提出原證一、二、四至九勞工保險被保險人投保資料
    表之形式為真正。
  (二)被告卓立公司以業務緊縮為由（勞動基準法第11條第2 項事
    由）終止與原告間勞動契約，是應依勞動基準法第17條規定
    計付資遣費予原告。原告丑○○已領取資遣費224,269 元；
    原告癸○○已領取資遣費162,456 元；原告己○○○、子○○、乙○○○、辛○○、戊○○、庚○○、丁○○則已領取
    被告卓立公司承認年資（即被告所提出附表二）起計算之資
    遣費。
  (三)原告子○○、辛○○、戊○○、庚○○、丁○○五人與被告
    卓立公司於94年11月7 日就前開事件達成協議，協議內容如
    被證四協調會議紀錄所載。其內容略以「(1)資方給付勞方資
    遣費、預告期間工資，並於94年11月20 日 前匯入勞方薪資
    轉帳戶頭，其計算平均工資期間如遇有停工者，即依勞方全
    薪計算之，給付明細當場交付勞方，如有問題請於94年11月
    15日前向資方反應重新核，無依限提出異議者，視同金額確
    認無誤。……(4)雙方勞動契約終止，本案既經達成協議，爾
    後就此一爭議項，任一方不得再以任何名義或理由提起爭議
    或訴訟。」。原告子○○、辛○○、戊○○、庚○○、丁○○五人於收受明細後（含平均工資及年資等計算依據），並
    未於94年11月15日前向被告卓立公司提出異議，被告卓立公
    司已依原計算內容核付資遣費完竣。
四、原告主張：其等改任職於被告卓立公司時，被告卓立公司同
    意將其等任職於展碩公司、卓岱公司及台灣翔沅公司之年資
    一併計入等情，為被告卓立公司所否認，自應由原告就前開
    積極、利己事實負立證之責。關此部分，業據原告提出卓立
    公司91年應第1 季製造部員工考核明細表（即原證三）一份
    為證（其上記載之到職日期即自原告任職展碩公司等日期起
    算），被告雖否認前開書證之真正。然經依原告聲請傳訊證
    人甲○○（同為被告卓立公司之離職員工，與被告卓立公司
    已就資遣費相關事項達成協議），到庭證稱：伊自87年10月
    31日起任職被告卓立公司至去年被資遣為止，擔任班長之職
    務。（提示原證三）有見過這個表，這是公司貼在廣告欄上
    要讓員工看的，主要是要核對年資。因為經常有年資的問題
    需要打電話問會計小姐特休有幾天，所以公司就貼出來讓我
    們自己算。原告都是伊的同事，都在同一地點上班，進入公
    司的時間或較伊早或較伊晚等語，核與原告前開主張相符。
    被告雖否認證人之證詞，辯稱：公司文件均會蓋公司大小章
    或公告章，原證三文書並無，顯非卓立公司出具；員工之特
    休假係由管理部之人事負責，非會計部人員得以告知云云。
    惟查，公司文件未蓋大小章或公告章，與該文件是否公司所
    出具並無必然關聯；衡以，證人甲○○與被告卓立公司就同
    一事件已達成協議，與兩造間均無利害關係，並無偏頗兩造
    任何一方之必要；再觀諸原證三所列載內容，除原告外，尚
    包含同一部門共40人員工（含員工代號及到職日），被告既
    稱年資非會計部人員所得知悉，按諸一般經驗法則，倘該份
    文件非被告卓立公司人事單位所出具，旁人尚難探悉製作。
    基上，經本院調查之結果認原證三應係被告卓立公司所出具
    文件，依其內容之記載可資推認原告主張：被告卓立公司同
    意留用原告先前工作年資一節，應可採信。
五、關於原告先位請求方面：
  (一)按雇主依前條終止勞動契約者，應依左列規定發給勞工資遣
    費：(1)在同一雇主之事業單位繼續工作，每滿一年發給相當
    於一個月平均工資之資遣費。(2)依前款計算之剩餘月數，或
    工作未滿一年者，以比例計給之。未滿一個月者以一個月計
    ，勞動基準法第17條定有明文。查被告卓立公司既依勞動基
    準法第11條第2 款可由終止勞動契約，自應依勞動基準法第
    17條規定給付資遣費。
  (二)原告丑○○部分：
    (1)工作年資：依原證三所示自83年7 月25日起算至94年11月
      20 日 止，共計11年3 月又25日，依上開規定得請求11又
      4/12 個 月平均工資之資遣費。
    (2)平均工資：原告丑○○就所主張「平均工資為36,458元」
      一節，為被告卓立公司所否認，復未提出相關薪資證明為
      佐，自無可採。經本院審酌，兩造對於原告丑○○已領得
      資遣費（224,269 元）年資係自88年3 月1 日起算至94年
      11 月20 日止（6 年8 月）既無爭執，則反推結果被告卓
      立公司應係以33,640元（224,269 除以6 又8/12）為基準
      （平均工資）計付資遣費，此部分自應比照同前之基準計
      付。
    (3)即原告丑○○得請求被告卓立公司給付381,253 元（
      33,640*11+33,640*4/12=381,253）扣 除已付224,269 元
      後，原告丑○○尚得請求156,984 元（381,253-224,269=
      156,984）。
  (三)原告癸○○部分：
    (1)工作年資：依原證三所示自85年4 月25日起算至94年11月
      20日止，共計9 年6 月又25日，依上開規定得請求9 又
      7/12個月平均工資之資遣費。
    (2)平均工資：原告癸○○主張「平均工資為28,800元」一節
      ，既與被告卓立公司所承認「29,762元」低，原告請求按
      28,800元計，於法自無不可。
    (3)即原告癸○○得請求被告卓立公司給付276,000 元（
      28,800*9+28,800*7/12=276,000），扣除已領得162,456
      元後，原告癸○○尚得請求113,544 元（276,000-162,00
      0=113,544）。
  (四)原告己○○○部分：
    (1)短計工作年資：依原證三所示自86年5 月22日起算至89年
      7 月10日止，依上開規定得再請求3 又1/12個月平均工資
      之資遣費（8 又6/12-5又5/12）。
    (2)平均工資：原告己○○○就所主張「平均工資為29,111元
      」一節，為被告卓立公司所否認，復未提出相關薪資證明
      為佐，自無可採。經本院審酌，兩造對於原告投保資料既
      無爭執（離職前6 個月投保薪資均為24,000元），且高於
      被告卓立公司所抗辯「21,835元」，此部分自應按投保薪
      資列計為合理。
    (3)即原告己○○○得再請求被告卓立公司給付74,000元（
      24,000*3 +24,000*1/12=74,000）。
  (五)原告乙○○○部分：
    (1)短計工作年資：依原證三所示自87年5 月6 日起算至89年
      7 月10日止，依上開規定得再請求2 又2/12個月平均工資
      之資遣費（7 又6/12-5又4/12）。
    (2)平均工資：原告乙○○○就所主張「平均工資為31,555元
      」一節，為被告卓立公司所否認，復未提出相關薪資證明
      為佐，自無可採。經本院審酌，被告卓立公司既自承之平
      均工資為「24,863元」，並高原告投保資料（21,900元）
      ，此部分自應按被告卓立公司自認金額列計為合理。
    (3)即原告乙○○○得再請求被告卓立公司給付53,870元（
      24,863*2 +24,863*2/12=53,870）。
  (六)原告子○○、辛○○、戊○○、庚○○、丁○○部分：
    承前述，原證三所示到職日既均計入原告任職被告卓立公司
    之年資範圍，依前述被證四協調會議紀錄所載，被告卓立公
    司所提出明細如有錯誤，自應由原告子○○等於94年11月15
    日前提出異議。又原告子○○既未於期限內提出異議，依協
    議內容第4 項約定，自應視同拋棄其餘部分之權利。至證人
    甲○○雖到庭證稱：（當時有無提到展碩公司？）沒有，我
    的部分沒有等語。惟既另稱（當天如何結算年資？你的部分
    都解決了嗎？）是會計算出來的，拿給我們看年資。我的部
    分都解決了等語。顯然證人於明知被告卓立公司未加計展碩
    公司年資仍同意退讓捨棄其餘請求，並無得逕解為原告所指
    和解範圍不及於展碩公司年資。即原告子○○、辛○○、戊○○、庚○○、丁○○既未依協議所載期限異議，復同意就
    同一事件拋棄其餘求，自不得再向被告卓立公司請求給付遣
    費。
  (七)從而，依勞動準法第17條規定，原告丑○○請求被告卓立公
    司給付156,984 元；原告癸○○請求被告卓立公司給付113,
    544 元；原告己○○○請求被告卓立公司給付74,000元；原
    告乙○○○請求被告卓立公司給付53,870元，及均自起訴狀
    繕本送達翌日（95年2 月18日）起至清償日止，按年息5%計
    算之利息，為有理由，應予准許。原告其餘請求則屬無據，
    應予駁回。
  (八)兩造均陳明供擔保請准告假執行或免為假執行宣告，經核原
    告勝訴部分並無不合，爰各酌定相當之擔保金額准許之；至
    原告敗訴部分，其假執行之聲請已失所附麗，應併駁回。
六、關於原告子○○、辛○○、戊○○、庚○○、丁○○備位請
    求方面：
    查原告主張被告卓立公司同意留用其等在展碩公司之工作年
    資等情，既如前述可認為真正。原告子○○、辛○○、戊○○、庚○○、丁○○自不得再就同一工作年資向被告展碩公
    司請求資遣，是則原告子○○、辛○○、戊○○、庚○○、
    丁○○備位請求部分，為無理由，應併駁回。另原告子○○
    、辛○○、戊○○、庚○○、丁○○備位之訴部分，既經駁
    回，其假執行之聲請已失所附麗，應併駁回。
七、結論：原告之訴為一部有理由、一部無理由，依民事訴訟法
    第79條、第85條第1 項、第390 條第2 項、第392 條規定，
    判決如主文。
中    華    民    國    95    年    8     月    28    日
                  民事第一庭    法  官  黃信滿
以上正本係照原本作成
如對本判決上訴，須於判決送達後20日內向本院提出上訴狀
中    華    民    國    95    年    8     月    28    日
                            書記官  林月蓉


司法院資訊處製作；財團法人民間司法改革基金會備份。
